【裁判字號】    99,易,1104
【裁判日期】    990607
【裁判案由】    毒品危害防制條例
【裁判全文】
臺灣臺中地方法院刑事判決              99年度易字第1104號
公  訴  人  臺灣臺中地方法院檢察署檢察官
被      告  甲○○
上列被告因違反毒品危害防制條例案件，經檢察官提起公訴（99
年度毒偵字第515 號），被告於本院準備程式中就被訴之事實為
有罪之陳述，經本院合議庭裁定由受命法官獨任進行簡式審判程
序審理，判決如下：
    主      文
甲○○施用第二級毒品，累犯，處有期徒刑伍月，如易科罰金，
以新臺幣壹仟元折算壹日。扣案甲基安非他命壹包（含包裝袋壹
個，甲基安非他命結晶驗餘淨重零點零捌伍公克）沒收銷燬之
。
    事實及理由
壹、程式方面
    刑事訴訟法第273條之1第1 項規定除被告所犯為死刑、無期
    徒刑、最輕本刑為3 年以上有期徒刑之罪或高等法院管轄第
    一審案件者外，於審判期日前之程式進行中，被告先就被訴
    事實為有罪之陳述時，審判長得告知被告簡式審判程式之旨
    ，並聽取當事人、代理人、辯護人及輔佐人之意見後，裁定
    進行簡式審判程式。查本案被告甲○○被訴違反毒品危害防
    制條例案件，非前開不得進行簡式審判程式之案件，經被告
    於本院審理時就被訴之事實為有罪之陳述，且經本院告知被
    告簡式審判程式之旨，聽取被告及檢察官之意見後，爰依刑
    事訴訟法第273 條之1 第1 項規定裁定改依簡式審判程式審
    判之，先予敘明。
貳、實體方面
一、犯罪事實：
（一）甲○○前於民國87年間，因施用毒品案件，經本院裁定送
      觀察勒戒後，認無繼續施用毒品之傾向，並經臺灣臺中地
      方法院檢察署檢察官為不起訴處分確定在案，5 年內再度
      因施用毒品，經本院裁定送觀察勒戒後，認有繼續施用毒
      品之傾向，經本院裁定送強制戒治後，其後因戒治期間經
      評定為合格，再經本院以裁定停止戒治，所餘停止戒治期
      間，付保護管束，並於88年4 月3 日出戒治所後，復再犯
      施用毒品，經撤銷停止強制戒治並起訴定有期徒刑1 年2
      月、8 月，強制戒治部份於89年2 月7 日期滿執行完畢，
      89年2月8日釋放出監；上開施用毒品部分與其另案所犯槍
      砲彈藥刀械管制條例、贓物罪等案件，經臺灣高等法院臺
      中分院裁定定應執行刑為3年6月確定；另於89年間，再因
      施用毒品案件，經送強制戒治並起訴，強制戒治部份於90
      年4月4日停止其處分出監，且於90年5 月18日執行完畢，
      而前揭施用毒品部分經本院判處有期徒刑1年、7月，定應
      執行刑為1年5月確定，與前開案件經臺灣高等法院臺中分
      院裁定定應執行刑為3年6月確定部分接續執行，甫於95年
      1月18日縮刑期滿執行完畢（本件構成累犯）。
（二）詎甲○○仍不知悔改，復基於施用第二級毒品甲基安非他
      命之犯意，於99年1 月26日下午4 時許，在位於臺中市○
      區○○路115 號之12居所內，以將第二級毒品甲基安非他
      命（下稱甲基安非他命）置於玻璃管內燒烤後吸食煙霧之
      方式，施用甲基安非他命1 次。嗣於同月27日晚間8 時20
      分許，為警持搜索票在上址搜索後，當場扣得甲基安非他
      命1 包（含包裝袋1 個，甲基安非他命結晶驗餘淨重0.08
      35公克），並經其同意於同日晚間8 時20分許在警局為警
      採尿送驗，結果呈安非他命及甲基安非他命陽性反應，而
      悉上情。
（三）案經臺中市警察局第五分局報告臺灣臺中地方法院檢察署
      檢察官偵查起訴。
二、上開犯罪事實，業經被告甲○○於警詢時、偵查中及本院審
    理時均坦承不諱，且被告同意於前開時間採集之尿液經送驗
    ，結果呈安非他命、甲基安非他命陽性反應乙節，復有中山
    醫學大學附設醫院檢驗科藥物檢測中心99年2 月11日尿液檢
    驗報告、臺中市警察局第五分局委託驗尿液代號與真實姓名
    對照表各1 份在卷可稽，此外，亦有臺中市警察局第五分局
    北屯派出所毒品案件被告通聯紀錄表、臺中市警察局第五分
    局搜索扣押筆錄、職務報告各1份及現場照片5張在卷可稽。
    而扣案之透明結晶1 包，經送行政院衛生署草屯療養院鑑驗
    結果，送驗之透明結晶1 包數量淨重0.0842公克，驗餘淨重
    為0.0835公克，檢出第二級毒品甲基安非他命成分，此有行
    政院衛生署草屯療養院99年2月4日草療鑑字第0990200004號
    鑑定書1 份存卷可憑。故被告前開自白核與事實相符，堪予
    採信。本案事證已臻明確，被告犯行洵堪認定，應依法論科
    。
三、按施用第一、二級毒品為犯罪行為，毒品危害防制條例第10
    條定有處罰明文。故施用第一、二級毒品者，依前揭規定本
    應科以刑罰。惟基於刑事政策，對合於一定條件之施用者，
    則依同條例第20條、第23條之規定，施以觀察、勒戒及強制
    戒治之保安處分。又毒品危害防制條例於92年7月9日修正公
    布，自93年1月9日施行，其中第20條、第23條將施用毒品之
    刑事處遇程式，區分為「初犯」及「五年內再犯」、「五年
    後再犯」。依其立法理由之說明：「初犯」，經觀察、勒戒
    或強制戒治後，應為不起訴處分或不付審理之裁定；經觀察
    、勒戒或強制戒治執行完畢釋放後，「五年內再犯」者，因
    其再犯率甚高，原實施之觀察、勒戒及強制戒治既已無法收
    其實效，爰依法追訴或裁定交付審理。至於經觀察、勒戒或
    強制戒治執行完畢釋放後，「五年後再犯」者，前所實施之
    觀察、勒戒或強制戒治已足以遮斷其施用毒品之毒癮，為期
    自新及協助其斷除毒癮，仍適用「初犯」規定，先經觀察、
    勒戒或強制戒治之程式。從而依修正後之規定，僅限於「初
    犯」及「五年後再犯」二種情形，始應先經觀察、勒戒或強
    制戒治程式。倘被告於5 年內已再犯，經依法追訴處罰，縱
    其第三次（或第三次以上）再度施用毒品之時間，在初犯經
    觀察、勒戒或強制戒治執行完畢釋放5 年以後，已不合於「
    五年後再犯」之規定，且因已於「五年內再犯」，顯見其再
    犯率甚高，原實施觀察、勒戒或強制戒治，已無法收其實效
    ，即應依該條例第10條處罰，最高法院97年度第5 次刑事庭
    會議決議意旨可參。查本案被告前於87年間，因施用毒品案
    件，經本院裁定送觀察勒戒後，認無繼續施用毒品之傾向，
    並經臺灣臺中地方法院檢察署檢察官為不起訴處分確定在案
    ，5 年內再度因施用毒品，經本院裁定送觀察勒戒後，認有
    繼續施用毒品之傾向，經本院裁定送強制戒治後，其後因戒
    治期間經評定為合格，再經本院以裁定停止戒治，所餘停止
    戒治期間，付保護管束，並於88年4 月3 日出戒治所後，復
    再犯施用毒品，經撤銷停止強制戒治並起訴定有期徒刑1 年
    2 月、8 月，強制戒治部份於89年2 月7 日期滿執行完畢，
    89年2 月8日 釋放出監，起訴部分與其所犯槍砲彈藥刀械管
    制條例、贓物罪等案件，定應執行刑為3 年6 月確定。再於
    89年間，因施用毒品案件，經送強制戒治並起訴，強制戒治
    部份於90年4 月4 日停止其處分出監，於90年5 月18日執行
    完畢，起訴部份經本院判處有期徒刑1 年、7 月，定應執行
    刑為1 年5 月確定，甫於95年1 月18日執行完畢。是被告既
    於初犯經觀察、勒戒執行完畢釋放5 年內，於89年間再犯施
    用毒品案件，縱被告本次施用毒品之時間即99年1 月26日，
    在被告88年間初犯施用毒品案件，而經觀察、勒戒或強制戒
    治執行完畢釋放即89年2 月7 日起算5 年以後，揆諸上開最
    高法院決議意旨，被告本次犯行已不合於5 年後再犯之規定
    ，仍應依毒品危害防制條例第10條第2 項追訴處罰，合先敘
    明。
四、核被告甲○○所為，係犯毒品危害防制條例第10條第2 項之
    施用第二級毒品罪。其施用第二級毒品前持有第二級毒品之
    低度行為經施用之高度行為所吸收，不另論罪。又被告有如
    事實欄所載犯罪科刑及刑之執行情形，有臺灣高等法院被告
    前案紀錄表在卷可稽，其於有期徒刑執行完畢後5 年內，故
    意再犯本案有期徒刑以上之罪，為累犯，應依法加重其刑。
    爰審酌被告有如事實欄所示施用毒品而經觀察、勒戒、強制
    戒治及刑之執行紀錄，有上開前案紀錄表可參，詎其猶未悛
    悔警惕，再犯本案施用第二級毒品罪，顯未因前所受之觀察
    、勒戒而決心改過，矯正其行，自制力不佳，又被告施用毒
    品不但足以導致精神障礙、性格異常，甚至造成生命危險，
    戕害個人身心健康，對社會治安可能之危害程度非輕，並兼
    衡其施用毒品之次數，犯罪後坦承犯行、態度尚佳及其犯罪
    動機、目的、手段、生活狀況、智識程度等一切情狀，量處
    如主文所示之刑，並諭知易科罰金之折算標準，以示儆懲。
五、扣案之甲基安非他命1 包（含包裝袋1 個，甲基安非他命結
    晶驗餘淨重0.0835公克），為查獲之毒品，有上開鑑定書1
    份在卷可參，不問屬於犯人與否，應依毒品危害防制條例第
    18條第1 項前段規定，於該罪名主文項下宣告沒收銷燬之；
    至扣案之甲基安非他命包裝袋1 個，因現今採用之鑑驗方式
    ，包裝袋仍會殘留微量毒品而無法將之完全析離，此為法院
    審理毒品案件時所已知，則上開扣案之包裝袋既無法與上開
    毒品完全析離，自應包含於上開毒品，一併宣告沒收銷燬。
    另因送鑑用罊之毒品，已不存在，自無從沒收之，附此敘明
    。
據上論斷，應依刑事訴訟法第273條之1第1項、第299條第1 項前
段，毒品危害防制條例第10條第2 項、第18條第1 項前段，刑法
第11條、第41條第1項前段、第47條第1 項，判決如主文。
本案經檢察官乙○○到庭執行職務。
中    華    民    國    99    年    6     月    7     日
                  刑事第四庭  法  官  潘曉玫
以上正本證明與原本無異。
如不服本判決應於收受判決後10日內向本院提出上訴書狀，並應
敘述具體理由；其未敘述上訴理由者，應於上訴期間屆滿後20日
內向本院補提理由書（均須按他造當事人之人數附繕本）「切勿
逕送上級法院」。
                              書記官  張齡方
中    華    民    國    99    年    6     月    7     日
附錄本案論罪科刑法條全文：
毒品危害防制條例第十條
施用第一級毒品者，處六月以上五年以下有期徒刑。
施用第二級毒品者，處三年以下有期徒刑。

司法院資訊處製作；財團法人民間司法改革基金會備份。
